【裁判字號】    88,自,207
【裁判日期】    890410
【裁判案由】    誣告
【裁判全文】
臺灣臺南地方法院刑事判決                          八十八年度自字第二七號
    自  訴  人  丙○○
    自  訴  人  丁○○○
    自  訴  人  甲○○
    共      同
    自訴代理人  蔡清河律師
    被      告  乙○○
    選任辯護人  王家鈺
右列被告因誣告案件，經自訴人提起自訴，本院判決如左：
    主  文
乙○○無罪。
乙○○其餘被訴誣告丁○○○、甲○○、丙○○共同傷害部分免訴。
    理  由
壹、無罪部分
一、自訴意旨略以：詳如自訴狀所載（如附件）。
二、按犯罪事實，應依證據認定之，無證據不得推定其犯罪事實；又不能證明被告犯
    罪者，法院應諭知無罪之判決，刑事訴訟法第一百五十四條、第三百零一條第一
    項分別定有明文。
三、本件自訴意旨認為被告涉有誣告之罪嫌，無非以：(一)被告於民國八十六年告訴
    自訴人丁○○○涉嫌偽造文書、恐嚇、瀆職一案，業經台灣台南地方法院檢察署
    以八十六年度偵字第九九五五號判決自訴人丁○○○不起訴處分確定；(二)被告
    明知自訴人丁○○○曾於八十六年二月二十二日晚間前往被告家中找被告，但並
    未遇見被告及其家人，更未對被告之母張寶秀出言恐嚇，卻向台灣台南檢察署誣
    告丁○○○恐嚇罪，嗣經台灣高等法院台南分院以八十六年度上易字第二八二０
    號判決黃添財無罪確定，並提出卷附八十六年度偵字第九九五五號不起訴處分書
    、台灣高等法院台南分院以八十六年度上易字第二八二０號無罪判決資為論據。
四、然按刑法誣告罪之成立，以意圖他人受刑事處分虛構事實而向該管公務員申告為
    要件，若所訴事實並非全然無因，雖不能證明係屬實在，而積極方面尚無證據證
    明其確係故意虛構者，仍不能遽以誣告罪論處（最高法院四十三年台上字第二五
    一號、四十六年台上字第九二七號判例參照）。又「誣告罪之成立，以意圖他人
    受刑事或懲戒處分而為虛偽之告訴告發報告者為要件。所謂「虛偽」係指明知無
    此事實，故意捏造而言，若誤認有此事實或以為有此嫌疑，自不得指為虛偽，即
    難論以誣告罪。又所訴事實，縱屬不能證明係屬實在，而在積極方面尚無證據證
    明其確係故意虛構者，仍不能據以誣告論罪。至若事出有因，僅被申告者犯罪未
    能積極證明，則祇能以證據不足，諭知被申告者無罪或不起訴，尚不能遽行推定
    申告人係屬虛構事實，論以誣告之罪」，最高法院著有五三年度台上字第二九四
    三號判例可資參照。
五、訊據被告堅決否認有誣告犯行，辯稱：自訴人丁○○○受不起訴處分或無罪判決
    ，係其犯罪嫌疑不足，或法院採證及心證方向不同所致，與被告無關，被告並無
    誣告之意等語。經查：
(一)自訴人丁○○○於八十四年八月間，台南縣政府於被告所有之台南縣玉井鄉○○
    村○○○段一三九號土地進行農田發包水溝工程，自訴人乃向玉井鄉公所之監工
    王永南佯稱經被告同意，業據丁○○○所自承 (見台南地檢署八十六年度他字第
    六三號八十六年二月五日訊問筆錄，自訴人陳述：有告訴公所說大家都同意，但
    沒寫同意書)，並經證人王永南於台南地檢署八十六年度他字第六三號八十六年
    二月五日訊問程序中證述明確 ( 王永南稱我們以為村長 (即自訴人丁○○○)所
    提出來同意書有全部在裡面，不知道有人沒繳同意書，縣府人也不知，以為全部
    同意書在裡面了)，是被告懷疑自訴人偽造其同意書一節事出有因，尚不能遽論
    被告有誣告之意圖。
(二)另自訴人認被告涉嫌誣告自訴人恐嚇、瀆職一事，經檢察官認定自訴人之言語並
    無恐嚇之意，自訴人所為與恐嚇罪之構成要件不符，此為檢察官心證方向不同所
    致，尚難認為被告確有故意虛構事實之意圖存在。
(三)再被告告訴自訴人圖利罪部分，雖經檢察官認定自訴人就被告土地上施作之排水
    溝施工工程並無指揮、監督之權，不能構成公務員圖利罪之要件，而對自訴人丁○○○為不起訴處分，然自訴人確為台南縣玉井鄉三和村之村長，為依法令從事
    公務之人員，其就當地公共工程是否有指揮、監督之權限，一般民眾尚難認定，
    而本案被告僅為一介農民，誤認村長就其轄內之公共工程有指揮監督之權，於經
    驗法則尚無相背，是尚難以檢察官偵查後，認定自訴人就其轄內之公共工程無指
    揮監督之權限，即反向推斷被告有誣告自訴人丁○○○之意圖，亦堪認定。
(四)又被告另訴自訴人丁○○○恐嚇其母張寶秀一案，係經檢察官偵查終結，並以八
    十六年度偵字第四０六七號提起公訴，並經本院以八十六年度易字第二三三二號
    判決自訴人丁○○○以加害生命之事，恐嚇他人，致生危害於安全，處拘役五十
    九日，如易科罰金以三百折算壹日，後雖經台灣高等法院台南分院以八十六年度
    上易字第二八二０號判決自訴人丁○○○無罪，然此顯為法官採證角度不同，而
    致心證互異之結果，尚難認被告確有誣告意圖存在，此均有前述歷審卷宗可稽，
    足證被告所辯，並非故意虛構事實而向該管公務員申告等語屬實。依前揭最高法
    院判例意旨，尚與誣告罪之構成要件不合，自不得遽以誣告罪相繩。
六、此外復查無其他積極證據足資證明被告涉有誣告罪嫌。綜上所述，本件不能證明
    被告犯罪，揆諸首揭說明，應為無罪之諭知。
貳、免訴部分
一、自訴意旨略以：被告明知其於八十六年五月十三日下午三時許遭人毆打成傷，並
    非自訴人三人所為，竟向台灣台南地方法院檢察署誣告自訴人三人傷害，嗣經台
    灣高等法院台南分院以八十七年度上易字第二二一七號判決自訴人三人無罪確定
    。
二、按案件曾經判決確定者，應諭知免訴之判決，刑事訴訟法第三百零二條第一款定
    有明文。又訴訟上所謂一事不再理之原則，關於實質上一罪或裁判上一罪，亦均
    有其適用，最高法院六十年臺非字第七七號著有判例。
三、查被告被訴誣告自訴人三人傷害之犯行，業據自訴人於八十六年間就同一案件提
    起自訴，有本院八十六年度自字第四四七號判決可稽，嗣並經最高法院判決被告
    無罪確定在案 (見卷附之八十九年度台上字第五三三號刑事判決)，依照首開說
    明，本件爰不經言詞辯論，逕為諭知免訴之判決。至自訴代理人雖稱本部分自訴
    人有一人即自訴人丙○○不同，並非與八十六年度自字第四四七號為同一案件云
    云，惟按所謂刑事訴訟法上之「同一案件」係指所訴彼此兩案為同一被告，其被
    訴之犯罪事實亦屬同一者而言，而其彼此兩案所訴被告同一，被訴之犯罪事實亦
    無異，不因前後所主張之罪名有異即可謂非同一案件 (最高法院四十九年台上字
    第三一五號判例、司法院三十一年院字第二三０六號解釋著有明文)，其判斷標
    準亦不以自訴人共同提起自訴或分別提起自訴為要，是自訴代理人前述見解，容
    有誤會，附此敘明。
據上論斷，應依刑事訴訟法第三百零二條第一款、第三百零七條、第三百四十三條、
第三百零一條第一項，判決如主文。
中    華    民    國      八十九    年      四        月      十        日
                              臺灣臺南地方法院刑事第一庭
                                  法  官 石家禎
右正本證明與原本無異
如不服本判決應於送達後十日內向本院提出上訴狀
                                  書記官 葉東平
中    華    民    國      八十九    年       四       月       十一     日


司法院資訊處製作；財團法人民間司法改革基金會備份。
